臺灣花蓮地方法院民事裁定
110年度消債更字第48號
聲  請  人  
即  債務人  林顏琦  
上列當事人因消費者債務清理事件聲請更生，本院裁定如下：
    主  文
聲請人林顏琦自民國111年6月29日下午3時起開始更生程序。
本件由司法事務官進行更生程序。
    理  由
一、按「債務人不能清償債務或有不能清償之虞者，得依本條例
    所定更生或清算程序，清理其債務。」、「債務人無擔保或
    無優先權之本金及利息債務總額未逾新臺幣一千二百萬元者
    ，於法院裁定開始清算程序或宣告破產前，得向法院聲請更
    生。」、「債務人對於金融機構負債務者，在聲請更生或清
    算前，應向最大債權金融機構請求協商債務清償方案，或向
    其住、居所地之法院或鄉、鎮、市、區調解委員會聲請債務
    清理之調解。」、「法院開始更生程序之裁定，應載明其年
    、月、日、時，並即時發生效力。」及「法院裁定開始更生
    或清算程序後，得命司法事務官進行更生或清算程序」消費
    者債務清理條例（下稱消債條例）第3條、第42條第1項、第
    151條第1項、第45條第1項及第16條第1項前段分別定有明文
    。
二、聲請意旨略以：聲請人陳報現有債務總額約新臺幣（下同）
    2,338,982元。聲請更生前二年之收入總計550,006元，聲請
    人現於維德診所擔任司機，每月收入約22,000元，惟所得扣
    除必要生活費後，仍難於短時間內清償債務。聲請人曾向本
    院聲請債務清理前置調解（109年度司消債調字第9號）不成
    立，又聲請人無擔保或無優先權之債務總額未逾12,000,000
    元，且未經法院裁定開始清算程序或宣告破產，爰請求准予
    裁定開始更生程序等語。
三、得心證之理由：
  ㈠經查，聲請人因不能清償債務，於提出本件更生之聲請前，
    曾向本院聲請調解，惟因其與最大債權銀行即聯邦商業銀行
    股份有限公司（下稱聯邦銀行）間，就協商條件無法達成協
    議，因而調解不成立等情，有本院110年度司消債調字第9 
    號調解不成立證明書、債權人清冊、財產及收入狀況說明書
    、財團法人金融聯合徵信中心查詢當事人綜合信用報告回覆
    書等件在卷可稽（本院卷第23-45頁、第89-103頁），是聲
    請人業經前置調解程序而未能與債權人達成立調解，而為本
    件更生之聲請，合於上揭規定，先予述明。
  ㈡聲請人所負債務總額未逾越消債條例第42條第1項所定12,000
    ,000元之上限：
    ⒈按消債條例第42條第1項就聲請更生之債務總額為12,000,0
      00元之限制，其立法理由謂「債務人負債總額若過大，其
      因更生程序而被免責之負債額即相對提高，此對債權人造
      成之不利益過鉅。且負債總額超過一定之數額，益可見其
      債務關係繁雜，亦不適於利用此簡易程序清理債務，自有
      限制其負債總額之必要。」準此，倘債務人聲請更生之債
      務較為單純，當更有適用該條項之餘地，俾利債務人依更
      生程序清理債務，賦與其享有健全家庭經濟生活之機會。
    ⒉經查，聲請人於110年9月13日聲請更生時，自陳債務總金
      額為2,338,982元。經函債權人陳報對本件聲請人之債權
      ，所陳報債權現況如下：聯邦商業銀行股份有限公司：1,
      750,586元、永豐商業銀行股份有限公司：299,588元、台
      新國際商業銀行股份有限公司：1,135,265元、台新資產
      管理股份有限公司：1,138,752元、富邦資產管理股份有
      限公司：12,726元（見本院卷第139-171頁）；另合作金
      庫商業銀行股份有限公司、花旗（台灣）商業銀行股份有
      限公司及滙豐（台灣）商業銀行股份有限公司未陳報債權
      金額，本院即暫以聲請人所陳報金額19,865元、48,051元
      及274,875元列計(見本院卷第35-37頁)，合計共4,679,70
      8元，與聲請人先前陳報之金額有異，爰以債權人陳報債
      權總金額為準。
    ⒊從而，聲請人之債務，依上揭債權人及聲請人所陳報為4,6
      79,708元，尚未逾消債條例第42條第1項所定債務總額12,
      000,000元之上限。
  ㈢聲請人有不能清償債務或不能清償之虞：
 　 ⒈聲請人陳報每月收入23,076元（已扣除勞健保），名下除
      臺灣土地銀行存款510元、康健人壽溢繳保費26元及富邦
      人壽保單解約金5,040元外，別無其他財產等情，業據聲
      請人提出財產及收入狀況說明書、108-109年度綜合所得
      稅各類所得資料清單、全國財產稅總歸戶財產查詢清單、
      臺灣土地銀行活期性存款存摺影本、勞工保險異動查詢、
      在職證明書、108-110年薪資明細、富邦人壽函等在卷可
      稽（本院卷第23、47、63-87、221頁），堪可採信。又聲
      請人自陳目前名下僅剩一份富邦人壽保險，係因家人擔心
      聲請人孤身一人無配偶或子女，轉嫁風險而為其投保，每
      月保費6,065元亦由其母親支出，並已於111年5月30日更
      改要保人為母親等情，惟查，因該保險費受家人資助並尚
      在繳納，應列入聲請人每月可自由分配處分之金額，故本
      院即以每月29,141元（計算式：23,076元＋6,065元＝29,14
      1元），作為計算聲請人目前償債能力之依據。
    ⒉聲請人主張其目前個人每月之必要支出費用為衛生福利部
      所公告110年臺灣省每人每月最低生活費之1.2倍即15,946
      元，本院衡酌聲請人之經濟資力、家庭親屬狀況、目前社
      會經濟消費之常情，其主張於負擔上開必要支出費用額度
      內，未逾一般人生活程度，尚屬合理，應予准許。而聲請
      人每月收入約為29,141元，扣除上開必要生活費用，每月
      雖餘13,195元，惟若全數用於清償債務，於未加計利息之
      情形下，仍須約355月（計算式：4,679,70813,195＝355
      ，小數點以下四捨五入），即29年餘方能清償完畢，更遑
      論聲請人現年已57歲，實難期聲請人短期內清償所負債務
      4,679,708元及每月所產生之利息，是聲請人客觀上顯有
      不能清償債務之情事。
四、綜上，聲請人係一般消費者，其已達不能清償債務之程度，
    其中無擔保或無優先權之債務未逾12,000,000元，且未經法
    院裁定開始清算程序或宣告破產；又查無消債條例第6條第3
    項、第8條或第46條各款所定駁回更生聲請之事由存在，則
    聲請人聲請更生，即屬有據，應予准許，並命司法事務官進
    行本件更生程序，爰裁定如主文。
中　　華　　民　　國　　111 　年　　 6　　月　  29  　日
                  民事第一庭  法　官　李立青
以上正本係照原本作成。
本裁定不得抗告。
中　　華　　民　　國　　111 　年　　6 　　月　　29　　日
                              書記官  林政良